臺灣高等法院臺中分院刑事判決　　　 100年度上訴字第1849號
上　訴　人　臺灣臺中地方法院檢察署檢察官
被　　　告　劉宏
共　　　同
選任辯護人　廖健智律師
　　　　　　蘇文俊律師
上列上訴人因被告違反毒品危害防制條例案件，不服臺灣臺中地
方法院100年度訴緝字第69號中華民國100年8月1日第一審判決
（起訴案號：臺灣臺中地方法院檢察署97年度偵字第22606號）
，提起上訴，本院判決如下：
    主  文
上訴駁回。
    理  由
一、公訴意旨略以：被告劉宏（綽號「六百」；下稱被告）與
    案外人黃如津（所涉共同販賣第一級、第二級毒品罪嫌，另
    經本院以98年度上訴字第516號判決無罪，其中起訴販賣第
    二級毒品予證人劉恩德部分未經上訴而確定，另起訴販賣第
    一級毒品予證人吳政宗部分經判決無罪後，經最高法院以99
    年度台上字第4742號判決上訴駁回而確定）共同基於販賣第
    一級毒品海洛因及第二級毒品甲基安非他命以牟不法利益之
    犯意聯絡：
  (一)於民國（下同）96年11月間某日，在位於臺中縣豐原市（現
    已改制為臺中市豐原區，下仍稱臺中縣豐原市）之三豐市場
    外，販賣新臺幣（下同）4,000元之第二級毒品甲基安非他
    命予劉恩德1次。
  (二)於97年4月間某日、5月初某日，分別在臺中縣豐原市附近、
    豐原市○○○○○道附近，各販賣12,000元之第一級毒品海
    洛因予吳政宗計2次。
    嗣為警於97年5月27日在黃如津位於臺中縣神岡鄉（現已改
    制為臺中市神岡區，下仍稱臺中縣神岡鄉○○○路24號7樓住
    處為警查獲，並扣得被告持用之諾基亞牌行動電話1支以及
    現金23,000元。因認被告涉犯毒品危害防制條例第4條第1項
    之販賣第一級毒品及第4條第2項之販賣第二級毒品等罪嫌等
    語。
二、證據能力部分：
  (一)被告以外之人於審判外向法官所為之陳述，得為證據，刑事
    訴訟法第159條之1定有明文。本件證人劉恩德、吳政宗於另
    案即黃如津被訴販賣毒品之臺灣臺中地方法院97年度訴字第
    39556號、本院98年度上訴字第516號案件審理時，分別以證
    人身分向法官所為之陳述，以及證人黃如津於上開案件審理
    時以被告身分向法官所為之陳述，均係於本件審判外向法官
    所為之陳述，依前開規定，均得作為本案證據使用。
  (二)按「被告以外之人於偵查中向檢察官所為之陳述，除顯有不
    可信之情況者外，得為證據」，刑事訴訟法第159條之1第2
    項定有明文。此乃立法者以刑事訴訟法規定檢察官代表國家
    偵查犯罪、實施公訴，依法有訊問被告、證人、鑑定人之權
    ，且實務運作時，偵查中檢察官向被告以外之人所取得之陳
    述，原則上均能遵守法律規定，不致違法取供，其可信性極
    高，為兼顧理論與實務為由，而對「被告以外之人於偵查中
    向檢察官所為之陳述」，例外設定其具備非顯不可信之要件
    時，得為證據。本件證人劉恩德、吳政宗於偵查中向檢察官
    所為之陳述均經具結部分，查無顯不可信之情形存在，且被
    告及其選任辯護人均表示同意上開審判外之陳述作為本案證
    據，依上說明，上開證人於偵查中之證言均具證據能力。
  (三)證人吳政宗於警詢中所為之指述，為被告以外之人於審判外
    之言詞陳述，為傳聞證據，固不得採為認定被告有罪之實質
    證據，惟按被告以外之人於審判外之言詞或書面陳述，雖不
    得以之直接作為認定犯罪事實與否之證據，但參酌現行刑事
    訴訟法第166條之1第2項、第3項第6款，第166條之2之規定
    及行反詰問時，容許以陳述人先前不一致之陳述作為彈劾證
    據之法理，非不得以之作為彈劾證據，用來爭執被告、證人
    、鑑定人陳述之證明力（最高法院94年度臺上字第6881號判
    決意旨參照）。是證人吳政宗於警詢時之陳述，雖為被告以
    外之人於審判外所為之言詞陳述，為傳聞證據，而無證據能
    力，但依陳述人先前不一致之陳述得作為彈劾證據之法理，
    本案以之作為彈劾證據，用以駁斥該證人陳述之證明力，即
    屬無違傳聞法則與嚴格證明法則。
  (四)按偵查犯罪機關依法定程序監聽之錄音，係以監聽之錄音帶
    為其調查犯罪所得之證據，司法警察依據監聽錄音結果予以
    翻譯而製作之通訊監察譯文，乃該監聽錄音帶內容之顯示，
    此為學理上所稱之「派生證據」，屬於文書證據之一種。於
    被告或訴訟關係人對其譯文之真實性發生爭執或有所懷疑時
    ，法院固應依刑事訴訟法第165條之1第2項規定，勘驗該監
    聽錄音帶以踐行調查證據之程序，俾確認該錄音聲音是否為
    通訊者本人及其內容與通訊監察譯文之記載是否相符，或傳
    喚該通訊者為證據調查。倘被告或訴訟關係人對該通訊監察
    譯文之真實性並不爭執，即無勘驗辨認其錄音聲音之調查必
    要性，法院於審判期日如已踐行提示通訊監察譯文供當事人
    辨認或告以要旨，使其表示意見等程序並為辯論者，其所為
    之訴訟程序即無不合(最高法院97年度臺上字第561號刑事判
    決意旨參照)。查本件證人黃如津持用之門號0000000000號
    、0000000000號、0000000000號行動電話經實施監聽、錄音
    （分別經原審法院以97年聲監字第231號、98年聲監續字第
    128號、97年聲監字第394號核發通訊監察書，監察期間分別
    自97年3月10日上午時10許起至97年5月7日10時、97年4月30
    日上午時10許起至97年5月29日10時許止，見臺灣臺中地方
    法院99訴字第2130號卷第23至33頁），本院審酌上開通訊監
    察書之核發及記載事項，均符合通訊保障及監察法之相關規
    定，且上開通訊監察期間並無逾30日之情，本案依前述通訊
    監察書實施之監聽、錄音，自屬合法。則依監聽所得錄音，
    依憑機械力錄製，未經人為操作、不摻雜個人主觀意念，具
    證據能力；而將上述具有證據能力之監聽所得錄音具體以文
    字紀錄，屬公務員本於職務製作的紀錄文書，譯文所載內容
    ，並無顯然不可信之情，依刑事訴訟法第159條之4第1款規
    定，亦得為證據。且本件承辦警員依上開通訊監察所得之監
    聽錄音內容所製作之譯文，業經本院於審理時踐行調查證據
    程序，被告及其選任定辯護人對該通訊監察譯文之真實性均
    不爭執，揆諸前揭說明，上開譯文自有證據能力。
  (五)除法律另有規定外，實施刑事訴訟程序之公務員因違背法定
    程序取得之證據，其有無證據能力之認定，應審酌人權保障
    及公共利益之均衡維護，刑事訴訟法第158條之4定有明文。
    本案所引用之非供述證據，並無證據證明係實施刑事訴訟程
    序之公務員違背法定程序所取得，且檢察官及被告、辯護人
    均未表示無證據能力，自應認均具有證據能力。
三、按犯罪事實應依證據認定之，無證據不得認定其犯罪事實；
    又不能證明被告犯罪者，應諭知無罪之判決，刑事訟訴法第
    154條第2項、第301條第1項前段分別定有明文。次按認定不
    利於被告之事實，須依積極證據，苟積極證據不足為不利於
    被告事實之認定時，即應為有利於被告之認定，更不必有何
    有利之證據；又事實之認定，應憑證據，如未能發現相當之
    證據，或證據不足以證明，自不能以推測或擬制之方法，以
    為裁判之基礎；且認定犯罪事實所憑之證據，無論直接或間
    接證據，其為訴訟上之證明，須達於通常一般之人均不致有
    懷疑，而得確信其為真實之程度者，始得據為有罪之認定，
    倘其證明尚未達到此一程度，而有合理之懷疑存在時，尚難
    為有罪之認定基礎（最高法院30年上字第816號、40年台上
    字第86號、76年台上字第4986號判例參照）。另按刑事訴訟
    法第161條第1項規定：檢察官就被告犯罪事實，應負舉證責
    任，並指出證明之方法。因此，檢察官對於起訴之犯罪事實
    ，應負提出證據及說服之實質舉證責任。倘其所提出之證據
    ，不足為被告有罪之積極證明，或其指出證明之方法，無從
    說服法院以形成被告有罪之心證，基於無罪推定之原則，自
    不能為被告有罪之判決（最高法院92年臺上字第128號判例
    意旨參照）。再按施用毒品者，其所稱向某人購買之供述，
    須補強證據以擔保其供述之真實性。良以施用毒品者其供述
    之憑信性本不及於一般人，況施用毒品者供出來源，因而破
    獲者，法律復規定得減輕其刑，其有為邀輕典而為不實之陳
    述之可能，其供述之真實性自有合理之懷疑。是最高法院一
    貫之見解，認施用毒品者關於其向某人購買毒品之供述，必
    須補強證據佐證，以擔保其供述之真實性，俾貫澈刑事訴訟
    無罪推定及嚴格證明之基本原則。又關於毒品施用者其所稱
    向某人購買毒品之供述，必須補強證據佐證，係指毒品購買
    者之供述縱使並無瑕疵，仍須補強證據佐證而言，以擔保其
    供述之真實性。該所謂補強證據，必須與施用毒品者關於相
    關毒品交易之供述，具有相當程度之關聯性，且足使一般人
    對於施用毒品者之供述無合理之懷疑存在，而得確信其為真
    實，始足當之（最高法院96度台上字第1029號、94年度台上
    字第2033刑事判決意旨參照）。又施用毒品之人如供出毒品
    之來源，有可能因而獲邀減輕或免除其刑之寬典，故其陳述
    須無瑕疵可指外，且為擔保持有或施用毒品者所稱其所買受
    毒品指證之真實性，尤應有足以令人確信其陳述為真實之補
    強證據，始能資為論罪之依據。因而，事實審法院必須調查
    其他證據以為補強，使其證明力達於一般人均不致有所懷疑
    而得確信其為真實之程度，始得據為對他人不利之認定。而
    關於毒品施用者其所稱向某人購買毒品之供述，必須補強證
    據佐證，係指毒品購買者之供述縱使並無瑕疵，仍須補強證
    據佐證，以擔保其供述之真實性，該所謂補強證據，必須與
    施用毒品者關於相關毒品交易之供述，具有相當程度之關連
    性，且足使一般人對於施用毒品者之供述無合理之懷疑存在
    ，而得確信其為真實，始足當之。至於購買毒品者先後陳述
    次數之多寡、內容是否一致，均非足以擔保其關於毒品來源
    陳述真實性之補強證據，故不能據為關於毒品來源之陳述是
    否與事實相符之判斷依據（最高法院100年度臺上第3272號
    判決意旨）。亦即，施用毒品者之指證，縱其後多次指證一
    致，其真實性仍有待其他必要之證據加以補強，若施用毒品
    者之指證，其真實性仍有合理之懷疑存在時，在此項合理之
    懷疑未澄清前，自不能遽為有罪之判斷，茲所謂其他必要之
    補強證據，即在排除此項合理之懷疑，使之達於可得確信之
    程度，否則即應為被告有利之推定，此亦為刑事訴訟法第
    154條，犯罪事實應依證據認定之證據裁判原則，及因保障
    被告人權，無罪推定原則之所在，此項刑事訴訟基本原則，
    不能因販賣毒品行為之期間短暫、方法隱密、對象單純，以
    致查獲不易、搜證困難等原因而放棄，或減低對於犯罪構成
    要件應予嚴格證明之堅持，此項基本原則應為法官證據證明
    力自由判斷職權行使之限制。
四、公訴意旨認被告劉宏涉犯上開販賣第一級、第二級毒品罪
    嫌，無非係以證人劉恩德、吳政宗於檢察官偵訊時之證述，
    以及被告於97年5月27日在證人黃如津臺中縣神岡鄉○○路
    24號7樓住處為警查獲時，遭查扣之行動電話1支以及現金23
    ,000元為其論罪依據。訊據被告堅詞否認有何上開販賣第一
    級、第二級毒品犯行，辯稱：伊沒有在起訴書所記載之時間
    、地點，與劉恩德、吳政宗見面，證人劉恩德說詞反覆，且
    伊根本不曾看過本案到庭作證之證人劉恩德，該證人亦非伊
    之前所說「阿德」其人，另伊對證人吳政宗有一點印象，伊
    在證人黃如津那裡出入時，曾經碰到證人吳政宗，伊不知證
    人劉恩德、吳政宗當初為何指認伊，他們與黃如津有無交易
    ，如何交易，與伊均無關等語。經查：
  (一)被告被訴於96年11月間，與黃如津共同販賣第二級毒品甲基
    安非他命予劉恩德部分：
  (1)證人劉恩德於97年8月29日檢察官偵訊時雖具結證稱：伊於
    96年11月間，撥打綽號八珍之黃如津的電話，跟他說伊要糖
    果（即安非他命），伊當時要購買4000元之安非他命，後來
    是綽號「六百」（即劉宏）之男子，在三豐市場外，將40
    00元之安非他命交給伊，綽號「六百」之男子是用走的到達
    交易毒品之地點等語（見97年度偵字第13034號影卷二第68
    至70頁筆錄）。惟證人劉恩德於99年4月8日證人黃如津被訴
    違反毒品危害防制條例案件第二審即本院98年度上訴字第51
    6號案件審理時，全盤翻異前詞，改證稱：伊沒有向被告黃
    如津購買海洛因及安非他命；偵查中因為伊本身有吸食毒品
    ，怕會被收押才這樣講的，且警察之前有找過伊好幾次，要
    伊指認黃如津有販賣毒品，其實伊沒有向黃如津購買毒品，
    伊與黃如津有錢的糾紛，伊假釋出去後，向黃如津借款6萬
    元去投資期貨，有還他5千元；當初所講是假話，現在所講
    是實在話，當初就是與黃如津有糾紛，且警察有找伊，要伊
    指認黃如津販毒，才說假話等語（見98年度上訴字第516號
    影卷第36至38頁)，嗣於100年7月18日原審審理中亦結證：
    伊不曾看過黃如津賣海洛因、安非他命，也不曾向他買過，
    伊不清楚偵查中為何那樣講；伊不認識在庭被告劉宏，也
    沒有看過；伊知道有一位綽號「六百」的男子，但不是在庭
    被告，偵查中所稱之「六百」是指跟黃如津在一起的「六百
    」，但當初所看到的並不是在庭這個人，伊覺得偵查中當時
    指認的並不是在庭被告，伊不認識在庭被告，本案指證「六
    百」之前，看過「六百」一次，而且是透過朋友告知伊那個
    人是「六百」，伊沒有跟「六百」直接對話或是接觸，偵查
    中檢察官拿照片給伊指證，伊看起來覺得像，就指認編號二
    的人就是「六百」，但伊現在看，也不知道伊指認的那人是
    否就是在庭被告；本案第一次作證時，伊在工作，被檢察官
    傳來作證，當時警察沒有先問過，但作證前，警察有到伊家
    找伊二、三次，要伊去警局製作筆錄、要伊指證黃如津，當
    時警察到伊家，只有遇到伊太太，跟伊太太這樣講，但那時
    伊在工作不在家，警察跟伊太太說，要伊去警局製作筆錄關
    於黃如津賣藥的事情，那時警察到伊家跟伊太太說，要伊這
    樣講，伊有一點被嚇到的感覺，偵查中應該是怕被收押才那
    樣講，因為那時伊被通知要去驗尿但是都沒有去；事實上伊
    係聽人家講說，黃如津、「六百」二個人都在三豐路那附近
    活動，所以偵查中伊就自己講了這些買毒品的內容等語（見
    原審卷第171至173頁），足徵證人劉恩德就其是否有於上開
    時、地向案外人如津購買甲基安非他命，並由黃如津指示
    綽號「六百」之被告前來交易乙節，迭於法院為與偵查中迥
    異之證述，甚而於本院證稱其偵查中所指證綽號「六百」之
    人並非本案之被告，前後指證歧異，則其偵查中之證述是否
    真實已屬有疑，顯有瑕疵。
  (2)證人黃如津於原審審理中結證：伊沒有於96年11月間與被告
    劉宏共同販賣第二級毒品甲基安非他命給劉恩德，伊沒有
    指使或是教唆被告於上開時地販賣第二級毒品甲基安非他命
    給劉恩德等語（見原審卷第140頁），顯亦否認有上開與被
    告共同販賣甲基安非他命予證人劉恩德之事實。
  (3)證人劉恩德於99年4月8日本院98年度上訴字第516號黃如津
    違反毒品危害防制條例案件審理中證稱：伊與黃如津及100
    年7月18日原審審理時，均證稱97年偵字第13034號卷二第68
    頁（見本案原審同字號影卷第74頁）之通聯譯文（即證人劉
    恩德持用之0000000000、0000000000號行動電話與證人黃如
    津持用之0000000000號行動電話，於97年3月10日12時16分
    許、同年月13日下午3時33分許之通話內容）為其與黃如津
    之對話（見本院98年度上訴字第516號案件影卷第39頁、原
    審卷第173頁反面），此情亦經證人黃如津於原審是認（見
    原審卷第142頁）。惟證人劉恩德於檢察官偵訊中並未指認
    該譯文之通話內容係與證人黃如津聯絡本件買賣第二級毒品
    甲基安非他命事宜之通話，且該譯文之通話日期既係97年3
    月10日，顯然無法與本件公訴人起訴被告與黃如津共同於96
    年11月間販賣第二級毒品甲基安非他命予劉恩德之事實相對
    應，且時間相距甚遠，自與本案無涉而無足為此部分犯行之
    補強證據。公訴人雖以證人劉恩德與證人黃如津、被告間並
    無仇恨、糾紛，當無甘冒偽證罪風險而於偵查中虛偽陳述之
    可能等語，然觀諸證人劉恩德與證人黃如津於97年3月10日
    12時16分許之電話中對話：「劉恩德：我有一個朋友要那個
    ，錢準備好叫我幫他拿，順便收回來。如果可以的話，不行
    就叫他找別人，對方是在彰化那邊。黃如津：這樣很難做，
    我這邊還有，可以叫人和你去嗎？劉恩德：我有叫人載我了
    。黃如津：明天初十了，後天你就要給我了。劉恩德：我知
    道。黃如津：我看不要好了，叫他拿錢上來好了。」等語；
    另於97年3月13日下午3時33分許電話中之對話：「黃如津：
    人家要來收錢，最好看下午有沒有。劉恩德：好」等語。有
    上開通話監聽譯文可參。證人黃如津就上開譯文於原審證稱
    ：伊96年在中所執行時認識劉恩德，是同工廠的朋友，出去
    後有聯絡，劉恩德向伊借錢說要做生意，借了幾萬元，最後
    還4000元，其他至今沒有還，伊有向他討錢，索討債務，但
    不曾因為債務吵架過；97年3月10日那天譯文裡面伊跟他說
    「明天初十了，後天你要給我了」，就是跟他要錢，就是剛
    剛說他向我借錢做生意的那筆錢，97年3月13日譯文，伊說
    人家要收錢，看下午有沒有，也是向他要錢，也是討同樣那
    筆債務等語（見原審卷141頁反面至142頁），證人劉恩德於
    本院98年度上訴字第516號黃如津違反毒品危害防制條例案
    件審理中證稱：伊與黃如津有錢的糾紛，伊假釋出去後，向
    黃如津借款6萬元去投資期貨，有還他5千元等語，所述大致
    相符。則以證人劉恩德、黃如津間存在金錢債務關係，證人
    黃如津又屢次向之催討，其間苟有嫌隙，經驗上尚非必不可
    能，是證人劉恩德上開所證其因與證人黃如津間存在金錢糾
    紛而於偵查中為不實證人黃如津間存在金錢糾紛而於偵查中
    為不實之指證等語，尚非全然無據。
  (4)關於扣案之諾基亞手機1支及現金23,000元，被告於警詢及
    原審審理時供述：該手機原裝置0000000000門號SIM卡，原
    係黃如津太太交給伊使用，手機內SIM卡已於搜索現場為黃
    如津沖到馬桶內，另現金部分，係伊父親交給伊修車的錢，
    為伊所有等語，而公訴人雖於起訴書中引據該二扣案物為本
    案之證據，惟並未指出扣案手機、現金與上開起訴之事實間
    有何關聯性存在，且公訴人認定被告係96年11月間某日販賣
    4000元之第二級毒品甲基安非他命予證人劉恩德1次，嗣於
    97年5月27日始扣得被告持用之諾基亞牌行動電話1支以及現
    金23,000元等情，時間相距甚遠，更難認該次販賣毒品犯嫌
    與扣案物間有何關連。自亦無從據以為證人劉恩德於偵查中
    指證被告販賣第二級毒品甲基安非他命之補強證據。
  (5)綜上所述，在證人多次指證均無瑕疵之情形下，其真實性尚
    待其他必要之證據加以補強，況本案僅有證人劉恩德前後不
    一之指證且猶翻異前詞。是公訴人認被告於前揭時、地與黃
    如津共同販賣第二級毒品甲基安非他命予證人劉恩德部分，
    除證人劉恩德前後不一有瑕疵之證述外，並無任何補強證據
    可資證明，依前揭最高法院判例、判決意旨，此部分自難為
    不利被告之認定。
  (二)被告被訴於97年4月間某日、5月初某日，與黃如津共同販賣
    第一級毒品海洛因予吳政宗各1次部分：
  (1)證人吳政宗於97年6月11日檢察官偵訊時雖結證稱：伊向綽
    號八仔之黃如津購買3次海洛因，每次購買6000元至1萬2000
    元不等之海洛因，．．．，第二次係於97年4月間，伊打電
    話向黃如津購買1萬2000元之海洛因，由綽號「六百」之成
    年男子接聽電話，並由「六百」在豐原市附近，將海洛因交
    給伊，第三次係於97年5月初，伊打電話向黃如津購買1萬
    2000元之海洛因，由「六百」接聽電話，並由「六百」在豐
    原交流道附近，將海洛因交給伊，伊係使用伊之門號000000
    0000號行動電話撥打黃如津之行動電話聯絡購買海洛因等語
    （見97年度偵字第13034號影卷一第218至220頁），惟其於
    同日警詢時另證稱：伊大約向黃如津購買3－4次毒品，．．
    ．，第二次於97年4月初，伊跟朋友「阿德」一起去向黃如
    津買，伊以伊的電話跟黃如津聯絡，要向黃如津購買12000
    元之海洛因，黃如津叫伊到他家樓下等（臺中縣神岡鄉○○
    路24號7樓），後來有一位綽號「六百」的男子下來我們交
    易，最後一次是於97年5月初，伊以伊的電話跟黃如津聯絡
    ，要向黃如津購買12000元之海洛因，黃如津叫伊在臺中縣
    豐原交流道下等，後來是綽號「六百」的男子下來我交易等
    語等語（見97年度偵字第13034號影卷一第203至204頁），
    是證人吳政宗於同一日之警詢、偵訊，雖均指證向證人黃如
    津購買價值12,000元之海洛因2次，且由被告出面與之交易
    ，然關於該2次交易前以電話聯絡證人黃如津時，究係由證
    人黃如津本人接聽洽談而與之約定交易地點，抑係由被告接
    聽後與被告進行交易，說詞迥異，證人吳政宗上開偵查中之
    證述即因與其同日警詢之證述有明顯之歧異而具瑕疵。況證
    人吳政宗嗣於97年12月31日證人黃如津被訴違反毒品危害防
    制條例案件第一審即原審法院97年度訴字第3955號案件審理
    時，亦一改前詞，證稱：伊被抓去時，當時安非他命比較少
    吃，是二分局到伊家搜索時，叫伊去做筆錄，檢察官說如果
    不講要收押，可是伊並沒有使用海洛因，伊沒有向黃如津買
    海洛因云云（見97年度訴字第3955號影卷第85頁），嗣於10
    0年6月20日原審審理時則結證：沒有跟黃如津買過海洛因，
    偵查中二分局於6月11日來搜索一次，當時警察說伊跟黃如
    津之間通話內容有被錄到，要伊去做筆錄，當時伊並沒有施
    用海洛因，但是電話中有錄到伊跟黃如津買藥，所以警察要
    伊要這麼講，警察說譯文中談到海洛因，就是有向黃如津買
    ，警察要求伊筆錄要做有向黃如津買海洛因，警察也說，若
    沒有這樣講，檢察官會把伊收押，所以伊去檢察官那裡，也
    跟著這樣講；那時被告與黃如津他們二人都在一起，他們二
    人也曾經一起拿安非他命給伊，所以伊就把「六百」一起講
    出來；伊沒有於97年4月、5月間打電話給黃如津跟他買毒品
    海洛因，也沒有在上述時間向被告購買海洛因，事實上被告
    沒有拿過海洛因給伊，只有拿過一次甲基安非他命給伊云云
    （見原審卷第135至139頁），足徵證人吳政宗於偵查中所證
    其於上開時、地向證人黃如津購買第一級毒品海洛因，且由
    綽號「六百」之被告接聽電話及前來交易乙節，除與警詢證
    述內容不符外，復與其於法院之證述迥異，前後指證至為反
    覆不一，其偵查中之證述是否屬實，亦有可疑。
  (2)證人黃如津於原審結證：伊沒有於97年4月、5月，與被告共
    同販賣海洛因予吳政宗2次，也不曾透過被告賣給吳政宗海洛
    因過等語（見原審卷第141頁反面、143頁），亦否認有上開
    與被告共同販賣第一級毒品海洛因予證人吳政宗之事實。
  (3)再者，依卷內證人吳政宗持用之0000000000行動電話與證人
    黃如津持用之0000000000號、0000000000號行動電話監聽譯
    文，分別有97年3月20日、21日、3月10日、5月2日、5月4日
    、5月5日等日期之監聽譯文，然並無97年4月間之任何譯文
    資料，本無從據以為起訴書所指97年4月初販賣行為之補強
    證據，而97年5月初部分，究係97年5月2日、4日或5日，亦
    不明確，致使無法為具體相對應證據之調查，自無法據上開
    通話譯文認定證人黃如津有販賣海洛因予證人吳政宗，遑論
    進而據以認定被告有共同販賣海洛因予證人吳政宗。況關於
    上開97年5月2日之通訊監譯監文內容，證人黃如津、吳政宗
    於原審審理中均坦言為渠等間之對話，而觀諸當日97年5月2
    日19時40分許對話：「吳政宗：八兄。劉宏：我六百。吳
    政宗：要緊的，你叫兄聽一下。黃如津：喂。吳政宗：要去
    臺中中華路那邊拿。黃如津：家裏有客人呀。吳政宗：那要
    怎麼辦，我有特別來求，東西不要動過，因為我們有用過，
    不錯。黃如津：好啊，你先跟他拿一個。吳政宗：我跟他說
    要拿二個。黃如津：一個就好，女生的。吳政宗：男生的，
    太貴了，我就沒有說了。黃如津：你沒有辦法拿下來嗎？吳
    政宗：沒有辦法，身邊就沒有那麼多錢。黃如津：叫他來潭
    子，一人跑一半路。吳政宗：好，我再打給你。」等語，關
    於上開譯文所談論之事，證人黃如津於原審97年度訴字第
    3955號黃如津違反毒品危害防制條例案件審理時供稱：97年
    5月2日7點40分該內容是「六百」跟我跟吳政宗通話內容，
    伊拜託吳政宗問光南輝是否有海洛因，吳政宗打電話告訴伊
    ，叫伊去臺中中華路那邊拿，伊說家裡有客人，叫吳政宗先
    拿一錢的海洛因兩萬元，所以譯文中一個是指一錢的海洛因
    ，兩個是指兩錢的海洛因，「女生的」是指海洛因，「男生
    的就是「石頭」就是指安非他命等語（見97年度訴字第3955
    號案件影卷第90頁)，於本案原審審理中亦證稱：當時講的
    時間距離通聯時間較近，應該那時講述內容正確等語（原審
    卷第142頁反面)，而證人黃如津上開所證內容，核與譯文內
    容相符，自堪以採信，可知證人黃如津於97年5月2日時，猶
    反向透過證人吳政宗尋找購買第一級毒品海洛因之管道，斯
    時證人吳政宗自身既有供應第一級毒品海洛因之藥頭管道，
    其如有購買第一級毒品海洛因之需求，大可透過自有管道取
    得，如此亦應可取得較便宜之第一級毒品海洛因，衡情何需
    輾轉向透過其介紹而取得第一級毒品海洛因之證人黃如津購
    買，據此，亦可徵證人吳政宗事後於原審所證其事實上未曾
    向證人黃如津購買第一級毒品海洛因之說詞，亦非無據。公
    訴檢察官就此雖另以：證人吳政宗自84年迄今仍持續施用海
    洛因、甲基安非他命等毒品，施用毒品經驗豐富，熟知刑事
    程序，進出監獄多次，對監獄之環境熟悉，明知施用毒品遭
    查獲會判刑，仍無法戒除毒癮，顯然拘束自由之刑罰對其並
    無嚇阻效果，警察豈會以此方式要其供出被告販毒，自應以
    證人吳政宗偵查中之證述較為可採等語。然證人吳政宗因無
    法抗拒毒癮而迭次施用毒品進出監獄，與其是否因害怕遭羈
    押或遭處以較重之刑罰而為不實指證，實屬不相涉之二事，
    自難逕依上開推論，即認證人吳政宗偵查中之證述為可採。
  (4)公訴檢察官雖以：依黃如津的通訊監察譯文內容，「B：阿
    兄。A(黃如津)：阿宗他朋友今晚是說要拿多少錢?B：好像
    是說先拿三千...。A：對啊，你叫六百的聽。C(劉宏)：
    喂。A：你是聽到他有講半個是多少?C：是七十五。」(97年
    3月15日6時42分10秒)、「B：阿兄，你現在要在外面等他嗎
    ?A(黃如津)：嗯。B：現在在308，我叫六百在後面窗戶等。
    A：好，我叫六百去，你再跟六百指一下」(97年3月18日8時
    7分47秒)，顯然被告有參與黃如津之販毒，且受黃如津之指
    使等語。惟公訴人所指上開通訊監察譯文，縱認均係關於毒
    品交易之內容而可推論被告涉入其中，然上開譯文之通話時
    間均係於97年3月間，顯與本案起訴被告於97年4月、5月間
    與證人黃如津共同販賣第一級毒品之時間完全不同，自無法
    據以為此部分起訴事實之補強證據。至公訴檢察官再以：依
    被告劉宏0000-000000門號通訊監察譯文內容：「A(劉柏
    宏)：你在那？B(張世昌）：我在潭子，有細的嗎？A：沒有
    。B：粗的呢？A：剩一點，要不要過來？」(97年4月9日9時
    39分41秒)、「B(張世昌)：我剛講的價錢可以嗎？一個算12
    ，拿二個可以嗎？A：可以，你在那。B：市內。A：我告訴
    你，我一次全拿出來，可能會亂想，我在家裏附近，你叫他
    在附近等我。見面後，我再進去。．．．A：好呀。但我先
    幫兄仔送那個。B：順便載女生(海洛因)的出來。A：世昌、
    世昌，這個絕對不能讓兄仔知道。B：我知道。」等語，顯
    然被告幫證人黃如津販賣毒品，且自己私下販賣毒品，還怕
    證人黃如津知道，而依被告在偵查中自承，施用之安非他命
    及海洛因之來源均是證人黃如津提供，且是證人黃如津之小
    弟，則證人黃如津販賣海洛因給證人吳政宗時，由被告負責
    交付毒品，應屬實在等語。然以上開譯文既係被告與案外人
    張世昌間之通訊監察譯文，亦顯與本案起訴被告於97年4 月
    、5月間與證人黃如津共同販賣第一級毒品予證人吳政宗之
    事實無涉，是縱認上開譯文內容確屬被告個人或與證人黃如
    津共同販賣毒品之證據，亦屬被告是否另涉犯其他販賣毒品
    罪嫌之問題，並無引為此部分起訴事實補強證據之餘地，上
    開公訴意旨容有誤會。
  (5)扣案之諾基亞手機1支及現金23,000元，公訴人雖亦於起訴
    書中引據該二扣案物為被告此部分犯嫌之證據，惟其並未指
    出扣案手機與現金與上開起訴之事實間有何關聯性存在，亦
    如前述，上開扣案物自仍無從據為證人吳政宗於偵查中指證
    被告販賣第一級毒品海洛因之補強證據。
  (6)綜上，公訴人認被告於前揭時地販賣第一級毒品海洛因予吳
    政宗2次部分，除證人吳政宗前後不一而有瑕疵之證述外，
    並無其他證據可資證明，依前揭最高法院判例、判決意旨，
    此部分自無足為不利被告之認定。
五、綜上所述，本案公訴人證明被告有前開犯罪事實之主要證據
    即證人劉恩德、吳政宗之指證除有前述瑕疵，憑信性顯有可
    疑，相關通聯紀錄，亦無法作為補強證據，自難為被告不利
    之認定。公訴人所提出之證據或所指出之證明方法，均尚不
    足為被告有罪之積極證明，或說服本院形成被告有罪之心證
    ，應認被告犯罪不能證明，揆諸前開法條規定及判例意旨，
    本件自應對被告諭知無罪之判決。原審以不能證明被告犯罪
    ，因而為其無罪之諭知，認事用法均無不當。檢察官上訴意
    旨略以：證人吳政宗自84年迄今仍持續施用海洛因、甲基安
    非他命等毒品，施用毒品之經驗豐富，且熟知刑事程序，進
    出監獄多次，對監獄之環境熟悉，明知施用毒品遭查獲會判
    刑，仍無法戒除毒癮，顯然拘束自由之刑罰，對其並無嚇阻
    效果，警察豈會用此方式要其供出被告販毒。而被告查獲後
    並未收押，而係逃匿在外，顯然證人吳政宗受到被告及黃如
    津之壓力，在審理中之證詞真實性自有可疑。故應以偵查中
    之證述較為可採。證人吳政宗係主動供出有向黃如津購買過
    海洛因，且對於交易之時間、地點、購買毒品之種類、數量
    均詳細供出，連與朋友「阿德」一起去購買均供出，可見證
    人在剛被查獲時，係在任意性受確保之情況下主動供出，於
    檢察官偵查中亦做此證述。又依黃如津的通訊監察譯文內容
    「B：阿兄。A（黃如津）：阿宗他受朋友今晚是說要拿多少
    錢？B：好像是說先拿三十。．．．A：對啊，你叫六百的聽
    。C(劉柏宏)：喂。A：你是聽到他受有講半個是多少？C：
    是七十五。」（97年3月15日6時42分10秒）。「B：阿兄，
    你現在要在外面等他嗎？A（黃如津）：嗯。B：我現在在
    308了，我叫六百在後面窗戶等。A：好，我叫六百去，你再
    跟六百指一下」（見97年3月18日8時7分47秒）。顯然被告
    有參與黃如津之販毒，且受黃如津之指使。又依被告劉柏宏
    之0000-000000通訊監察譯文內容「A（劉柏宏）：你在那？
    B（張世昌）：我在潭子，有細的嗎？A：沒有。B：粗的呢
    ？A：剩一點，要不要過來？」（97年4月9日9時39分41秒）
    。「B(張世昌)：我剛講的價錢可以嗎？一個算12，拿二個
    可以嗎？A：可以，你在那。B：市內。A：我告訴你，我一
    次全拿出來，可能會亂想，我在家裏附近，你叫他在附近等
    我。見面後，我再進去。．．．A：好呀。但我先幫兄仔送
    那個。B：順便載女生（海洛因）的出來。A：世昌、世昌，
    這個絕對不能讓兄仔知道。B：我知道。」顯有幫黃如津販
    賣毒品，且自己私下販賣毒品還怕黃如津知道。又依被告在
    偵查中自承，施用之安非他命及海洛因之來源均是黃如津提
    供，且是黃如津的小弟，則黃如津在販賣海洛因給吳政宗時
    ，由被告負責交付毒品，應屬實在。又證人劉恩德於審理中
    稱未見過被告，惟證人若未見過被告，在偵查中豈會指認被
    告，且證人並無製作警詢筆錄，而檢察官係以證人之身分訊
    問被告，訊問過程中並有錄音、錄影，足見證人係在自由意
    志下為真實之陳述，雖其後翻供，但顯係受到被告及黃如津
    之壓力，故應以其在偵查中之證述較為可採云云。惟按施用
    毒品者關於其向某人購買毒品之供述，必須補強證據佐證，
    以擔保其供述之真實性，俾貫徹刑事訴訟無罪推定及嚴格證
    明之基本原則，己前述檢察官雖再以購毒者之指證為證據，
    而提起上訴，然各該證人經調查後何以不能為被告有罪之認
    定，其理已一一析述於前，且卷附電話監聽譯文縱認被告與
    證人黃津如確就毒品有所瓜葛，然上開通話與本件起訴被告
    與證人黃津如共同於96年11月間某日販賣第二級毒品甲基安
    非他命予證人劉恩德1次及共同於97年4月間某日、5月初某
    日當天販賣第一級毒品海洛因與證人吳政宗之事實。況毒品
    購買者之供述縱使並無瑕疵，仍須補強證據佐證，以擔保其
    供述之真實性，該所謂補強證據，必須與施用毒品者關於相
    關毒品交易之供述，具有相當程度之關連性，且足使一般人
    對於施用毒品者之供述無合理之懷疑存在，而得確信其為真
    實，始足當之。至於購買毒品者先後陳述次數之多寡、內容
    是否一致，均非足以擔保其關於毒品來源陳述真實性之補強
    證據，證人劉恩德、吳政宗就渠等各自購買毒品之事實為平
    行之指訴，且均翻異前詞，此外復無公訴人所認被告與證人
    黃津如上開各該次共同販賣毒品犯行相當程度關連性之補強
    證據，檢察官上訴並未提出積極確切證據可資據為不利被告
    之認定，公訴人所舉之證據，既尚有合理之懷疑存在，而未
    達於可確信其真實之程度，則在該合理懷疑尚未剔除前，依
    據上開說明，自難遽為被告有罪之認定。從而，檢察官之上
    訴為無理由，應予駁回。
據上論斷，應依刑事訴訟法第368條，判決如主文。
本案經檢察官朱介斌到庭執行職務。
中    華    民    國   100    年    11    月    1     日
          刑事第十庭      審判長法  官  江  錫  麟
                                法  官  周  瑞  芬
                                法  官  陳      葳
以上正本證明與原本無異。
除有刑事妥速審判法第9條之情形外，不得上訴。
如不服本判決應於收受送達後10日內向本院提出上訴書狀，其未
敘述上訴之理由者，並得於提起上訴後10日內向本院補提理由書
（均須按他造當事人之人數附繕本）「切勿逕送上級法院」。
                                書記官  王  朔  姿
中    華    民    國   100    年    11    月    1     日
附錄法條：
刑事妥速審判法第9條
除前條情形外，第二審法院維持第一審所為無罪判決，提起上訴
之理由，以下列事項為限：
一  判決所適用之法令牴觸憲法。
二  判決違背司法院解釋。
三  判決違背判例。
刑事訴訟法第377條至第379條、第393條第1款之規定，於前項案
件之審理，不適用之。